【裁判字號】    92,上訴,1635
【裁判日期】    920630
【裁判案由】    搶奪
【裁判全文】
臺灣高等法院刑事判決                          九十二年度上訴字第一六三五號
    上  訴  人
    即  被  告  乙○○
右上訴人因搶奪案件，不服臺灣宜蘭地方法院九十一年度訴字第四八四號，中華民國
九十二年四月四日第一審判決（起訴案號：臺灣宜蘭地方法院檢察署九十一年度偵字
第六四二號、第九七五號），提起上訴，本院判決如左：
    主  文
上訴駁回。
    事  實
一、乙○○於民國九十年六月十七日晚間七時許，駕駛其所有車牌號碼ＲＴ─０八九
    六號自用小客車載江志堂（業經臺灣宜蘭地方法院判處有期徒刑一年二月確定）
    前往宜蘭縣宜蘭市○○路蘭陽女中大門前，向綽號「阿月」之甲○○購買新臺幣
    （下同）三千元之毒品，其間因甲○○懷疑其中一張千元鈔係偽鈔而交易不成，
    而江志堂因毒癮難忍，乃出言央求甲○○先行交付三千元之毒品，偽鈔差額部分
    則作為欠款，然遭甲○○拒絕，乙○○與江志堂遂悻然離去返回宜蘭縣礁溪鄉○
    ○路一０六巷五十五號林融志（業經臺灣宜蘭地方法院判處有期徒刑三月確定）
    再駕上開自用小客車出外欲向甲○○再度購買毒品，途中，乙○○與江志堂因認
    與甲○○屬舊識，鄭女竟吝於賒借，氣憤下，竟共同意圖為自己不法所有之搶奪
    犯意，商妥佯向甲○○購買毒品並相約於同一地點交易，並由江志堂出面俟機搶
    奪毒品，乙○○則停車在附近等候，二人談妥後，先轉往交易地點附近某統一超
    商，由江志堂在車上等候，乙○○下車購買購買客觀上足以對人之生命、身體造
    成危害之兇器（原審未為敘明，應予補充）剪刀一支並交予江志堂，嗣與甲○○
    取得連絡，同日晚上九時許，甲○○依約騎機車在上述地點與江志堂碰面，江志
    堂即乘甲○○在機車上檢視有無偽鈔不備之際，突從右後褲袋取出剪刀，剪斷甲
    ○○掛於右臂之黑色皮包背帶一條，再出手搶奪該只皮包，搶奪間，毒品從打開
    之皮包掉落地上，而甲○○遭搶奪驚懼放聲高喊救命，江志堂因恐因此引人注目
    ，遂不敢撿拾掉落地上之物，即持搶奪到手之皮包奔往乙○○等候地點，而乙○
    ○待江志堂上車後即驅車駛返林融志上述住處，並在途中將上開剪刀丟棄在路上
    ，同日晚上近十時許，乙○○與江志堂到達林融志住處後，乙○○並告知該只皮
    包係江志堂搶奪之贓物，而林融志因毒癮難熬明知皮包內之現金係贓物，仍與賴
    灶炂、江志堂在其房間床上清點，計有現金六萬八千元、阿爾卡特廠牌手機一支
    、健保卡一張、提款卡一張，其中江志堂分得贓物現金一萬八千元及該支手機，
    林融志則明知分得之現金七千元係贓物，仍予收受之，其餘之物則歸乙○○取得
    。江志堂事後將所分得之前揭贓物現金花費殆盡，手機則因按鍵故障予以丟棄，
    林融志所收受之前揭贓物現金則悉數用以購買毒品，乙○○所分得之贓物現金則
    花用於賓館住宿費等費用，該只皮包則連同健保卡及提款卡丟棄在路上。
二、案經宜蘭縣警察局移送臺灣宜蘭地方法院檢察署檢察官偵查起訴及自動檢舉偵查
    起訴。
    理  由
一、訊據被告乙○○對於駕駛前揭自用小客車載被告江志堂先轉往某超商購買剪刀，
    再與被害人甲○○於右揭時地為第二次毒品交易，其並在江志堂出面交易時在附
    近停車等候，事後並分得現金四萬三千元之事實供承不諱，惟矢口否認有與江志
    堂共同搶奪甲○○財物之犯意聯絡，其於原審辯稱略以：伊雖在上揭時地停車等
    候江志堂向甲○○購買毒品，但不知江志堂交易不成竟動手搶奪財物，伊直到江
    志堂搶奪到手上車後，方知搶奪之事，事前並未與江志堂商議共同搶奪云云。於
    本院復辯稱：當天晚上七點多我載江志堂去買毒品，因夾有一千元偽鈔被甲○○
    發現，她不肯賣給我們，回到林融志家後，江志堂提議要去搶甲○○的毒品，叫
    我跟他一起去，起先我不肯答應，但他一再請求、拜託，後來我才答應載他到附
    近，並且跟他說「要搶你自己去搶，我不下車」。要去搶毒品之前，我先載江志
    堂去買剪刀，但只知道他要去搶毒品，不知道他搶回來的是現金等語，惟查：
    (1)被告乙○○與江志堂第一次向甲○○購買毒品時，因甲○○懷疑其中一張千元
      鈔係偽鈔而交易不成，二人返回林融志前述住處時，因林融志仍毒癮難熬，二
      人乃再駕車欲向甲○○再度購買毒品等情，業據同案被告林融志、江志堂供承
      在卷，途中，乙○○與江志堂因認與甲○○屬舊識，鄭女竟吝於賒借，乃共同
      起意搶奪甲○○毒品，並先轉往某統一超商由被告乙○○預購剪刀，江志堂並
      用以行搶等情，業據被告江志堂供述甚詳，而被告乙○○復坦承知悉被告江志
      堂佯稱再向被害人甲○○購買毒品，目的即在於搶奪毒品，仍載江志堂先前往
      某統一超商購妥剪刀，並在交易地點附近停車等候，並於事後載同江志堂至林
      融志家中分配贓物，具見其與江志堂間有犯意之聯絡與行為之分擔，均為共同
      正犯。
    (2)雖被告於原審另辯稱其告知江志堂「要搶自己去搶不要拖累到我」（原審九十
      二年三月十四日審理筆錄），其並未與江志堂有共同搶奪之犯意等等，惟被告
      乙○○與江志堂於第一次交易毒品未成，竟在第二次購買毒品前預購剪刀，其
      應知所備之剪刀即係供搶奪所用，猶搭載江志堂前往，更在交易地點附近停車
      等候，且搶奪得手後，復由其丟棄證物剪刀，已足認在買剪刀之前已與江志堂
      有共同搶奪之犯意聯絡，再參以事後其所分得之贓物現金亦較江志堂等人甚多
      ，其辯稱未與江志堂有共同搶奪之犯意云云，顯屬不可採。
    (3)被告於本院辯稱只知道江志堂要去搶毒品，不知道搶回來的是現金等語，惟如
      上述，其二人因甲○○吝於賒借，已相當氣憤，且共同商妥佯向甲○○購買毒
      品並相約同一地點交易，由江志堂出面俟機搶奪毒品，乙○○則停車在附近等
      候，二人談妥後，先轉往交易地點附近某統一超商由乙○○購買剪刀一支並交
      予江志堂等情，按如被告之目的在於搶奪毒品，於佯向被害人購買毒品，被害
      人鄭月花取出後動手行搶即可，何須預購剪刀？且依江志堂於原審稱係被告停
      車後，由伊在車上等候，被告下車去購買該剪刀等情，益加證明被告購買剪刀
      之目的在持以乘被害人甲○○不備之際，以之剪斷皮包而搶奪皮包內之所有物
      品（包括毒品在內），亦即搶奪皮包並不違背其與江志堂二人當初之謀議，是
      被告辯稱不知道江志堂要去搶奪皮包等語，即係卸責之詞，不足採信，其犯行
      明確，應予依法論科。
二、按江志堂持以犯案之剪刀，既足以剪斷皮包背帶，客觀上顯足以對人之生命、身
    體造成危害，應屬兇器，則核被告乙○○所為，係犯刑法第三百二十六條第一項
    攜帶兇器加重搶奪罪。被告乙○○既與江志堂間有犯意聯絡及行為分擔，為共同
    正犯。
三、原審依刑事訴訟法第二百九十九條第一項前段，刑法第二十八條、第三百二十六
    條第一項，並審酌被告犯罪之動機、目的、手段，犯罪時所受之刺激及其品性、
    犯罪所生之損害，及犯罪後態度等一切情狀，量處最低刑度有期徒刑一年，復以
    被告乙○○、江志堂供犯罪所用之剪刀一支已丟棄滅失，業據渠等供承在卷，爰
    不另為沒收之諭知，其認事用法核無違誤，量刑亦稱允當，被告提起上訴仍執詞
    否認犯行，即無理由，應駁回其上訴。
據上論斷，應依刑事訴訟法第三百六十八條判決如主文。
本案經檢察官劉靜婉到庭執行職務。
中      華      民      國      九十二      年     六     月    三十    日
                              臺灣高等法院刑事第二十一庭
                                  審判長法  官  葉  騰  瑞
                                        法  官  莊  明  彰
                                        法  官  黃  國  忠
右正本證明與原本無異。
如不服本判決，應於收受送達後十日內向本院提出上訴書狀，其未敘述上訴理由者，
並得於提起上訴後十日內向本院補提理由書（均須按他造當事人之人數附具繕本）。
                                        書記官  劉  貞  達
中      華      民      國      九十二      年     六     月    三十    日
附錄本案論罪科刑法條全文
刑法第三百二十六條：
犯前條第一項之罪，而有第三百二十一條第一項各款情形之一者，處一年以上七年以
下有期徒刑。
前項之未遂犯罰之。


司法院資訊處製作；財團法人民間司法改革基金會備份。
